【裁判字號】    95,易,2336
【裁判日期】    951226
【裁判案由】    傷害等
【裁判全文】
臺灣臺中地方法院刑事判決              95年度易字第2336號
公  訴  人  臺灣臺中地方法院檢察署檢察官
被      告  甲  ○
上列被告因傷害等案件，經檢察官聲請簡易判決處刑（九十五年
度偵字第七二三七號），本院豐原簡易庭認為不適宜以簡易判決
處刑，簽移由本院刑事庭改依通常程序審理，本院判決如下：
    主    文
甲○共同傷害人之身體，處拘役伍拾日，如易科罰金，以銀元
佰元即新臺幣玖佰元折算壹日；又公然侮辱人，處拘役拾日，
如易科罰金，以銀元佰元即新臺幣玖佰元折算壹日。應執行拘
役陸拾日，如易科罰金，以銀元佰元即新臺幣玖佰元折算壹日
。
    犯罪事實
一、甲○、周昇雷夫妻（周昇雷於民國九十五年三月十一日死亡
    ，經檢察官以九十五年度偵字第七二三七號為不起訴處分在
    案），與丁○○、乙○○、丙○○○夫妻及其女丁○○為鄰
    居，雙方素有嫌隙。甲○竟基於公然侮辱之犯意，於九十四
    年六月二十八日上午六時許，在臺中縣豐原市○村路合作新
    村二二巷十弄十號乙○○住處前方之公共場所，以「破ＧＹ
    」、「臭ＧＹ」、「老ＧＹ」等不堪入耳之言語，辱罵乙○○、丙○○○及丁○○；丙○○○不干無端遭受辱罵，遂於
    九十四年六月二十八日上午八時許，執持相機要對甲○拍照
    存證，甲○見狀，乃心生不滿，竟基於傷害他人身體之犯意
    ，衝到丙○○○面前要拿下相機，隨即抓住陳春吟雙腰，拉
    扯間並以手抓丁○○胸部，復以腳踢丁○○，周昇雷隨後到
    場，乃基於與甲○共同傷害他人身體之犯意聯絡，出手撥開
    丙○○○的手，欲搶下相機，而丙○○○之夫乙○○見狀，
    亦趨前要隔開周昇雷、甲○，雙方於相互拉扯間，致使丁○○受有前胸抓傷、左後腳跟挫裂傷、左小腿挫傷之傷害，乙○○受有兩側前臂抓傷、左手背擦挫傷之傷害，而陳春吟則
    受有右前臂抓傷、右手指、右拇指擦挫傷之傷害，甲○亦受
    有臉部、前胸、右前臂擦挫傷、暈眩等傷害。
二、案經丁○○、乙○○、丙○○○告訴臺灣臺中地方法院檢察
    署檢察官聲請簡易判決處刑，經本院改依通常程序審理。
    理    由
一、訊據被告甲○，對於以三字經之不堪言語公然侮辱告訴人丁○○、乙○○、丙○○○之犯行，業經於本院審理中坦認屬
    實，核與告訴人丁○○、乙○○、丙○○○指訴情節相符，
    並有告訴人丁○○提出之錄音帶一捲為證，復經本院當庭勘
    驗屬實（參照本院卷第六十頁），被告該部分自白供述與現
    有事證相符，應堪置信。惟被告矢口否認有何傷害之犯行，
    辯稱：伊僅有一人，對方有三人，怎麼可能打得過告訴人丁○○、乙○○、丙○○○三人，事實上，係伊遭到告訴人丁○○等三人拉扯打傷，伊並未出手打人，告訴人提出之現場
    照片中，伊手舉起來的意思是要顯示他們打我受傷的部位云
    云。經查：
    （一）對於被告與其已故之夫周昇雷與告訴人相互拉扯過程
          中，導致告訴人丁○○受有前胸抓傷、左後腳跟挫裂
          傷、左小腿挫傷之傷害，告訴人乙○○受有兩側前臂
          挫傷、左手背擦挫傷之傷害，告訴人丙○○○受有右
          前臂抓傷、右手指、右拇指擦挫傷之傷害等情，業據
          告訴人於偵查及本院中指述明確，並有告訴人提出之
          行政院衛生署豐原醫院診斷證明書各一份（參照九十
          四年度他字第三七七三號偵查卷第五、六、七頁）、
          現場拉扯衝突照片九張（參照九十四年度他字第三七
          七三號偵查卷第八至十一頁）在卷可稽；又被告因雙
          方相互拉扯，亦受有臉部、前胸、右前臂擦挫傷、暈
          眩等傷害之情，此有被告提出之行政院衛生署豐原醫
          院診斷證明書一份、被告受傷照片一張在卷可稽（參
          照本院卷第二八頁正、反面）；佐以，觀諸告訴人提
          出之現場照片可知（參照九十四年度他字第三七七三
          號偵查卷第八至十一頁），案發當時，被告確實有對
          告訴人乙○○惡言相向口角爭執之情形，而被告與其
          夫周昇雷確有與告訴人發生拉扯爭執，可見被告與其
          夫周昇雷確實有與告訴人發生拉扯爭執，於拉扯過程
          中，造成告訴人受有傷害，被告自己亦受有傷害之情
          ，應堪認定。至於被告辯稱伸手起來係要顯示受傷部
          位之情，顯然與告訴人所提出之照片內容不相符合，
          自無從據以採信。是以，被告與其已故之夫周昇雷共
          同傷害告訴人之情，應堪認定。
    （二）另外，被告聲請傳喚證人戊○○○、己○○到庭作證
          部分，經證人戊○○○、己○○分別具狀表示案發當
          時並未目睹事發經過情形，無從到庭陳述，並經被告
          於本院審理中當庭表明捨棄再行傳喚證人到庭，本院
          認為證人戊○○○、己○○已無再行調查之必要。至
          於告訴人另行具狀指稱於九十五年九月二十八日家中
          自小客車遭人打破車窗玻璃及噴漆洩恨，懷疑亦為被
          告所為部分，因與本案起訴之傷害、公然侮辱犯行並
          無任何關連性，自非起訴效力所及，本院無從併予審
          理，又因前開情事，未經查證，本院亦無從資為本案
          量刑之審酌事證，附此敘明。綜上所述，本件事證已
          臻明確，被告犯行，洵堪認定。
二、核被告所為，係犯刑法第二百七十七條第一項之傷害罪、第
    三百零九條第一項之公然侮辱罪。（按：刑法第二百七十七
    條第一項之傷害罪，其法定刑得科處銀元一千元以下罰金，
    刑法第三百零九條之公然侮辱罪，其法定刑得科處銀元三百
    元以下罰金，據修正後刑法施行法增訂第一條之一：「中華
    民國九十四年一月七日刑法修正施行後，刑法分則編所定罰
    金之貨幣單位為新臺幣。九十四年一月七日刑法修正時，刑
    法分則編未修正之條文定有罰金者，自九十四年一月七日刑
    法修正施行後，就其所定數額提高為三十倍。但七十二年六
    月二十六日至九十四年一月七日新增或修正之條文，就其所
    定數額提高為三倍。」及刑法第三十三條第五款就罰金刑部
    分修正為：「新臺幣一千元以上，以百元計算之。」等規定
    ，是依修正後之法律，刑法第二百七十七條第一項之傷害罪
    所得科處之罰金刑最高為新臺幣三萬元、最低為新臺幣一千
    元；刑法第三百零九條第一項之公然侮辱罪所得科處之罰金
    刑最高為新臺幣九千元、最低為新臺幣一千元；然依被告行
    為時之刑罰法律，即罰金罰鍰提高標準條例第一條前段規定
    之提高倍數十倍及刑法第三十三條第五款規定之罰金最低額
    一元計算，傷害罪、公然侮辱罪之罰金刑最高分別為銀元一
    萬元、三千元，最低額均為銀元一元，若依現行法規所定貨
    幣單位折算新臺幣條例第二條之規定換算為新臺幣，最高額
    雖與新法分別同為新臺幣三萬元、九千元，然最低額均僅為
    新臺幣三元。因此，比較修正前、後關於罰金刑之規定，自
    應以被告行為時即修正前關於科處罰金刑之法律較有利於被
    告。）被告與其夫周昇雷就前開傷害行為間，有共同之犯意
    聯絡及行為分擔，為共同正犯。（按：刑法第二十八條之修
    正，僅係作文字之修正，無關乎處罰之輕重，自無庸為新舊
    法之比較，應依一般法律適用原則，適用裁判時法，最高法
    院九十五年台上字第五五九九號裁判意旨參照。）被告一個
    公然辱罵及拉扯傷害行為，同時造成告訴人丁○○、乙○○
    、丙○○○受害之結果，係屬一行為觸犯數罪名，均為想像
    競合犯之裁判上一罪關係，應依刑法第五十五條前段之規定
    ，分別從一重處斷。（按：新法第五十五條但書係科刑之限
    制，為法理之明文化，非屬法律變更，因此就想像競合犯之
    規定，自無比較新舊法適用之問題，最高法院九十五年五月
    二十三日刑事庭第八次會議決議參照。）又被告所犯傷害及
    公然侮辱罪二者間，其犯意個別，行為互殊，法益亦異，應
    予分論併罰。爰審酌被告對於以三字經之不雅言語辱罵告訴
    人之行為，業經表明認錯之意，並願意當庭向告訴人道歉，
    而傷害部分，被告雖矢口否認犯行，犯後態度不佳，未見悔
    意，惟本院考量被告為一年近七十之老嫗，事發當時其與已
    故之夫周昇雷二人面對告訴人乙○○、丙○○○、丁○○三
    人，而告訴人三人所受之傷勢非重，且被告本身亦受有傷害
    ，而於本院審理中，經本院勸諭雙方和解，以化解鄰居間之
    不滿對立情緒，但被告堅持未出手打人，而告訴人則主張欲
    對被告之惡劣行為給予法律懲戒，以致雙方無法達成和解等
    一切情狀，認為公訴人具體求處有期徒刑四月，稍嫌過重，
    量處如主文所示之刑，並合併定其應執行之刑（按：刑法第
    五十一條第六款之修正，僅係將原規定「拘役四個月」之文
    字，修正「拘役一百二十日」，實質法律效果並未變更，僅
    係純文字之修正，自無比較新舊法適用之必要，最高法院九
    十五年五月二十三日刑事庭第八次會議決議亦僅認刑法第五
    十一條第二款、第五款有修正，應予新舊法比較適用之意見
    ，可資參照。）及依修正前刑法第四十一條第一項前段諭知
    易科罰金之折算標準，以示懲儆。（按：被告行為後，刑法
    第四十一條關於易科罰金之規定，亦經修正，修正前之刑法
    第四十一條第一項前段規定：「犯最重本刑為五年以下有期
    徒刑以下之刑之罪，而受六個月以下有期徒刑或拘役之宣告
    ，因身體、教育、職業、家庭之關係或其他正當事由，執行
    顯有困難者，得以一元以上三元以下折算一日，易科罰金。
    」，依修正前之罰金罰鍰提高標準條例第二條前段〈現已刪
    除〉規定，就其原定數額提高為一百倍折算一日，則本件被
    告行為時之易科罰金折算標準，應以銀元三百元折算一日，
    經折算為新臺幣後，應係以新臺幣九百元折算為一日；惟九
    十五年七月一日生效施行之現行刑法第四十一條第一項前段
    則規定：「犯最重本刑為五年以下有期徒刑以下之刑之罪，
    而受六個月以下有期徒刑或拘役之宣告者，得以新臺幣一千
    元、二千元或三千元折算一日，易科罰金。」，比較修正前
    、後之易科罰金折算標準，係以九十五年七月一日修正施行
    前之規定，較有利於受刑人，依刑法第二條第一項前段之規
    定，自應適用被告行為時即修正前刑法第四十一條第一項前
    段之規定，定其易科罰金之折算標準。）
據上論斷，應依刑事訴訟法第四百五十二條、第二百九十九條第
一項前段，刑法第二條第一項前段、第二十八條、第二百七十七
條第一項、第三百零九條第一項、第五十五條、第五十一條第六
款、修正前刑法第四十一條第一項前段，罰金罰鍰提高標準條例
第一條前段、修正前罰金罰鍰提高標準條例第二條，現行法規所
定貨幣單位折算新臺幣條例第二條，判決如主文。
中    華    民    國    95    年    12    月    26    日
                  刑事第五庭    審判長法  官  賴恭利
                                      法  官  吳崇道
                                      法  官  巫淑芳
上正本證明與原本無異。
如不服本判決，應於送達後十日內向本院提出上訴狀（須附繕本
），上訴於臺灣高等法院臺中分院。
                                      書記官  王麗麗
中    華    民    國    95    年    12    月    26    日
附錄論罪科刑法條：
中華民國刑法第277條：
傷害人之身體或健康者，處三年以下有期徒刑、拘役或一千元以
下罰金。
犯前項之罪因而致人於死者，處無期徒刑或七年以上有期徒刑；
致重傷者，處三年以上十年以下有期徒刑。


司法院資訊處製作；財團法人民間司法改革基金會備份。
